【裁判字號】    96,易,6017
【裁判日期】    970229
【裁判案由】    竊盜
【裁判全文】
臺灣臺中地方法院刑事判決              96年度易字第6017號
公  訴  人  臺灣臺中地方法院檢察署檢察官
被      告  乙○○
上列被告因竊盜案件，經檢察官提起公訴（96年度偵字第25053號
），本院判決如下：
    主    文
乙○○攜帶兇器竊盜，累犯，處有期徒刑捌月，扣案之鐵剪刀壹
把、手套壹付及手電筒壹支均沒收之。
    犯罪事實
一、乙○○前於民國95年間因竊盜案件，經本院以95年度中簡字
    第3336號判決有期徒刑5月確定，嗣經減刑為2月15日，於96
    年7月16日執行完畢，猶不知悔改，竟意圖為自己不法所有
    ，基於加重竊盜之犯意，於96年10月16日凌晨1時許，攜帶
    其所有客觀上對人之生命、身體具有危險性之兇器鐵剪刀1
    把，前往臺中縣沙鹿鎮○○路79號前，以自備之手電筒1支
    照明，再戴上手套1付將沙鹿鎮公所設置於該處之路燈電纜
    線拉出，剪斷後竊取約50公尺之電纜線（市價約新臺幣9,00
    0元）得手。嗣乙○○將該段電纜線置於機車腳踏板上，在
    前往資源回收廠變賣之途中，即遭警攔檢，當場扣得該電纜
    線（已發還沙鹿鎮公所）、鐵剪刀1把、手套1付及手電筒1
    支，並循線查悉上情。
二、案經臺中縣警察局霧峰分局報請臺灣臺中地方法院檢察署檢
    察官偵查起訴。
    理    由
一、按被告以外之人於審判外之言詞或書面陳述，除法律有規定
    者外，不得作為證據，刑事訴訟法第159條第1項定有明文，
    此即學理上所稱「傳聞證據排除法則」。次按當事人、代理
    人或辯護人於法院調查證據時，知有第159條第1項不得為證
    據之情形，而未於言詞辯論終結前聲明異議者，視為有前項
    之同意，亦為同法第159條之5所明文規定。而鑒於採用傳聞
    證據排除法則之重要理由之一，係因傳聞證據未經當事人之
    反詰問予以覈實，若當事人願放棄對原供述人之反對詰問時
    ，原則上即可承認該傳聞證據之證據能力，而揆諸我國刑事
    訴訟法第159條之5之立法理由，除參照前述傳聞證據排除法
    則之基本法理外，亦參考日本刑事訴訟法第326條之立法例
    ，查日本刑事審判實務之運作，有關檢察官及被告均同意作
    為證據之傳聞書面材料或陳述，可直接援引該國刑事訴訟法
    第326條作為傳聞例外之法律依據，僅在檢察官與被告不同
    意之情況下，乃須根據其他傳聞例外規定俾以斟酌該等書面
    材料或陳述是否具有證據能力，在當事人間無爭執之案件中
    ，傳聞證據基本上均可依據前引規定提出於法院使用。據此
    ，我國刑事訴訟法第159條之5之適用應可作同上之解釋，本
    件證人甲○○在警詢時所為之證述內容，固為被告以外之人
    在審判外之陳述，屬傳聞證據，惟公訴人、被告就前開審判
    外之陳述，迄於言詞辯論終結前，對於該等證詞之證據能力
    均未為異議之聲明，而本院審酌該證人甲○○陳述作成時之
    情況，核無違法取證及證明力明顯過低而顯有不可信之瑕疵
    等情況，亦認為以之作為證據為適當，故依上開規定及說明
    ，前開證人甲○○之陳述自得作為證據，合先敘明。
二、訊據被告乙○○對於上揭除持鐵剪刀1把剪斷電攬線以外之
    犯罪事實均坦承不諱，其辯稱：扣案之鐵剪刀1把係其因從
    事臨時工工作需要而置放在機車內，當天係以徒手將電纜線
    從路燈拉出，伊並未拿鐵剪刀竊取電攬線，當時電攬線已被
    剪斷等詞；經查，證人即查獲警員蔡瑞禎到庭證稱：「當時
    在被告身上並未扣得任何東西，係在被告騎乘機車置物箱內
    扣到手套、手電筒及鐵剪刀等物，電攬線係在被告機車腳踏
    板上查扣，被告當時陳稱鐵剪是用來剪斷電攬線，伊不可能
    ㄠ被告如此陳述，且帶同被告回到案發地點查看，路燈底層
    的箱子內之電攬線有被剪斷的痕跡等語，且本院以肉眼檢視
    電攬線的照片 (見警卷頁15)係呈工整剪斷之情狀，再參酌
    被告在本院審理先僅承認其行竊時知悉鐵剪刀1把置放在機
    車內 (見本院卷頁16)，嗣再進而坦認其確實係攜帶鐵剪刀
    要行竊 (見本院卷頁24)之情，應認為被告在檢察官訊問時
    坦認其攜帶鐵剪刀1把剪斷電攬線等語 (見臺灣臺中地方法
    院檢察署96年度偵字第25053號偵卷頁16)，應屬真實而較為
    可信，是被告上開辯詞，核屬避重就輕卸責之詞，洵無可採
    ，此外，復有證人即沙鹿鎮公所之工程員甲○○於警詢中證
    述屬實，且有贓物認領保管單1份、照片11張在卷足參，並
    有鐵剪刀1把、手套1付及手電筒1支扣案可證，是本件事證
    明確，被告上開加重竊盜之犯行，應堪認定。
三、按刑法第321條第1項第3款之攜帶兇器竊盜罪，係以行為人
    攜帶兇器竊盜為其加重條件，此所謂兇器，其種類並無限制
    ，凡客觀上足對人之生命、身體、安全構成威脅，具有危險
    性之兇器均屬之，且祇須行竊時攜帶此種具有危險性之兇器
    為已足，並不以攜帶之初有行兇之意圖為必要 (最高法院79
    年台上字第5253號判例意旨參照)。本件被告所使用之上開
    竊盜工具鐵剪刀1把係屬金屬材質，足以為殺傷人之生命、
    身體之器械，要係具有危險性之兇器無誤。故核被告所為，
    係犯刑法第321條第1項第3款攜帶兇器竊盜罪。被告前於95
    年間因竊盜案件，經本院以95年度中簡字第3336號判決有期
    徒刑5月確定，嗣經減刑為2月15日，於96年7月16日執行完
    畢，此有臺灣臺中地方法院檢察署刑案資料查註紀錄表及臺
    灣高等法院被告前案紀錄表各1份在卷可按，其於有期徒刑
    執行完畢後5年內，故意再犯本件有期徒刑以上之罪，為累
    犯，應依刑法第47條第1項之規定加重其刑。爰審酌本件竊
    盜對社會治安及被害人所生危害尚非甚鉅，惟被告犯後在本
    院審理時未能坦承持鐵剪刀剪斷電攬線之情，態度不佳，以
    及被告前於74、75及95年間所犯竊盜案件、分別受有期徒刑
    3月、4月及5月之前科紀錄，及其犯罪之動機、目的、手段
    等一切情狀，量處如主文所示之刑，並諭知易科罰金之折算
    標準，起訴意旨及蒞庭檢察官具體求刑有期徒刑1年，尚嫌
    過重，併此敘明。另扣案之被告持以行竊之鐵剪刀1把、手
    套1付及手電筒1支均係被告所有，且為被告供本件竊盜犯罪
    所用之物，爰依刑法第38條第1項第2款之規定，予以宣告沒
    收。又起訴意旨及蒞庭檢察官雖均請求諭知被告應於刑之執
    行前令入勞動場所強制工作，然保安處分係對受處分人將來
    之危險性所為拘束其身體、自由之處置，以達教化與治療之
    目的，為刑罰之補充制度，本諸法治國家保障人權之原理及
    刑法之保護作用，其法律規定之內容，應受比例原則之規範
    ，使保安處分之宣告，與行為人所為行為之嚴重性，行為人
    所表現之危險性，及對行為人未來行為之期待性相當，司法
    院大法官會議釋字第471號解釋可資參照。查本件被告之犯
    罪行為值得非難，自不可取；本院衡酌本件被告犯罪之情節
    （包含竊盜所使用之手段與竊盜所得財物之價值）、其行為
    之嚴重性、所表現之危險性及對於未來行為之期待性，依憲
    法比例原則之規範，認本件量處被告如主文所示之刑，已足
    收懲儆之效，未達須以保安處分預防矯治之程度，尚無施以
    強制工作之必要，附此敘明。
據上論斷，應依刑事訴訟法第299條第1項前段，刑法第321條第
1項第3款、第47條第1項、第38條第1項第2款，判決如主文。
本案經檢察官丙○○到庭執行職務。
中    華    民    國    97    年    2     月    29    日
                        刑事第三庭  法  官  楊曉惠
以上正本證明與原本無異。
如不服本判決，應於判決送達後十日內向本院提出上訴狀，上訴
於臺灣高等法院臺中分院（須附繕本）。
上訴書如未敘述理由，應於上訴期間屆滿後20日內補提理由書於
本院。
                                    書記官  陳玲誼
中    華    民    國    97    年    2     月    29    日
附錄本案論罪科刑法條：
中華民國刑法第321條
犯竊盜罪而有左列情形之一者，處6月以上、5年以下有期徒刑：
一、於夜間侵入住宅或有人居住之建築物、船艦或隱匿其內而犯
    之者。
二、毀越門扇、牆垣或其他安全設備而犯之者。
三、攜帶兇器而犯之者。
四、結夥三人以上而犯之者。
五、乘火災、水災或其他災害之際而犯之者。
六、在車站或埠頭而犯之者。
前項之未遂犯罰之。


司法院資訊處製作；財團法人民間司法改革基金會備份。
